臺灣臺南地方法院刑事判決
109年度易字第1128號
公  訴  人  臺灣臺南地方檢察署檢察官
被      告  姬志雄



上列被告因違反毒品危害防制條例案件，經檢察官提起公訴（10
9年度毒偵字第2084號），本院判決如下：
    主  文
乙○○施用第二級毒品，累犯，處有期徒刑陸月，如易科罰金，以
新臺幣1千元折算1日。
    事  實
一、乙○○前因施用毒品案件，經本院裁定送觀察、勒戒後，因無
    繼續施用毒品傾向，於民國107年5月9日執行完畢釋放出所
    ，並由臺灣臺南地方檢察署檢察官以106年度毒偵字第2938
    號為不起訴處分確定。詎其仍未戒除毒癮，基於施用第二級
    毒品甲基安非他命之犯意，於109年5月25日15時許，在臺南
    市○區○○街000巷00號住處，以將甲基安非他命置於玻璃球內
    再以火燒烤後吸食煙霧之方式，施用甲基安非他命1次。嗣
    經臺灣臺南地方檢察署觀護人通知其於109年5月27日13時50
    分許到場採尿送驗後，結果呈甲基安非他命陽性反應，始悉
    上情。
二、案經臺南市政府警察局第一分局移送臺灣臺南地方檢察署檢
    察官偵查起訴。
    理  由
一、訊問被告乙○○矢口否認有何施用第二級毒品甲基安非他命犯
    行，辯稱：我在驗尿前有去骨科吃止痛藥，隔天驗尿才會是
    陽性的，我是在陳文毅骨科及黃修傑中醫診所就診，有吃消
    炎止痛藥，我懷疑驗尿呈陽性反應與用藥有關云云。經查：
  ㈠被告尿液檢驗呈甲基安非他命陽性反應之事實，有卷附台灣
    檢驗科技股份有限公司濫用藥物實驗室濫用藥物檢驗報告1
    份（檢體編號：000000000，見警卷第9頁）可稽。且被告於
    偵查中業已供承在（109年）5月25日下午3點多左右，在住
    處以玻璃球燒烤方式吸食安非他命等語（見偵卷第26頁）。
    此外，復有臺灣臺南地方檢察署施用毒品尿液檢體監管紀錄
    表1份（見警卷第7頁）可參，足認被告確有施用第二級毒品
    甲基安非他命無誤。
  ㈡至於被告辯稱有去骨科吃止痛藥云云。惟依陳文毅骨科診所
    說明：被告於109年2月門診治療2次，109年2月13日只給予
    非類固醇、消炎藥、VoltarenSR Colchine (秋水仙素)及胃
    藥，無其他成分藥品，有陳文毅骨科診所說明信件暨附(被
    告)病歷表1份可參。又依黃修傑中醫診所說明：被告僅於（
    109年）5月11日來診所初診一次。來診所使用之藥物，皆為
    GMP藥廠之科學中藥，絕對沒有西藥或管制藥品之成分。而
    開給本患者服用之中藥，都是活絡筋骨、促進血液循環之作
    用，絕對不可能服用後在體內產生安非他命或甲基安非他命
    ，有黃修傑中醫診所說明信件暨附(被告)病歷表1份可憑。
    據上開陳文毅骨科診所及黃修傑中醫診所作說明可知，被告
    前往上開診所看診時間距被告經查獲本件施用毒品犯行已相
    隔甚久，且上開診所醫師均未開立止痛藥予被告服用，同時
    所開立之藥物均不含安非他命成分，足徵被告所辯核與事實
    不符，難予採信。
  ㈢綜上，被告所辯無非事後畏罪卸責之詞，不足採信。本件   
   事證已臻明確，被告犯行，堪以認定，應依法論科。
二、按犯第10條之罪者，檢察官應聲請法院裁定，令被告入勒戒
    處所觀察、勒戒，其期間不得逾2 月；觀察、勒戒後，檢察
    官依據勒戒處所之陳報，認受觀察、勒戒人無繼續施用毒品
    傾向者，應即釋放，並為不起訴之處分；認受觀察、勒戒人
    有繼續施用毒品傾向者，檢察官應聲請法院裁定令入戒治處
    所強制戒治，其期間為6 個月以上，至無繼續強制戒治之必
    要為止。但最長不得逾1 年；依前項規定為觀察、勒戒或強
    制戒治執行完畢釋放後，3 年後再犯第10條之罪者，適用前
    二項之規定。前開毒品危害防制條例第20條第3 項再為觀察
    勒戒之期間業由原來之5年變更為3年，且於民國109年1月15
    日修正公布，並於109年7月15日施行。惟被告前甫於107年5
    月9日經觀察勒戒完畢，有臺灣高等法院被告前案紀錄表可
    稽，迄今未逾3年，因此縱依修正後之毒品危害防制條例第2
    0條第3項規定亦無需再為觀察勒戒，故本件經檢察官起訴後
    本院自應予論罪科刑，併予敘明。
三、論罪科刑
  ㈠按甲基安非他命為毒品危害防制條例第2條第2項第2款所列  
    第二級毒品，核被告所為，係犯毒品危害防制條例第10條第
    2項之施用第二級毒品罪。其持有第二級毒品之低度行為，
    為其施用第二級毒品之高度行為所吸收，不另論罪（最高法
    院94年台上字第1039號判決參照）。又被告前因施用第二級
    毒品案經本院以108年簡字第2294號判處有期徒刑二月確定
    ，甫於109年5月6日易服勞役執行完畢，有臺灣高等法院被
    告前案紀錄表在卷可按，其於受有期徒刑之執行完畢後，5 
    年內故意再犯本件有期徒刑以上之刑之罪，為累犯，應依刑
    法第47條第1項之規定加重其刑。至司法院釋字第775號解釋
    ，依解釋文及理由之意旨，係指構成累犯者，不分情節，一
    律加重最低本刑，於不符合刑法第59條所定要件之情形下，
    致生行為人所受之刑罰超過其所應負擔罪責之個案，不符罪
    刑相當原則、比例原則。於此範圍內，在修正前，為避免發
    生上述罪刑不相當之情形，法院就該個案應裁量是否加重最
    低本刑；依此，該解釋係指個案應量處最低法定刑、又無法
    適用刑法第59條在內減輕規定之情形，法院應依此解釋意旨
    裁量不予加重最低本刑（最高法院108 年度台上字第338號
    、第976號判決意旨參照），審酌被告未因前罪（施用毒品
    ）徒刑執行完畢而有所警惕，猶故意再犯本案犯罪，可認其
    有特別惡性及對刑罰反應力薄弱，依刑法第47條第 1項規定
    加重法定最低本刑之結果，並無上開解釋所指罪刑不相當之
    情形，自仍有上開刑法第47條第 1項規定之適用，併此敘明
    。
  ㈡爰審酌被告前受觀察勒戒處分及徒刑執行後，又違反毒品危
    害防制條例案，顯見其惡性較重且難以戒除毒癮，且犯後飾
    詞狡辯否認犯行，難稱態度良好，惟其所犯屬自戕性行為，
    並審酌其教育程度為國中畢業、家中尚有母親、姊姊及哥哥
    、嫂嫂，目前在塑膠射出工廠工作之家庭經濟等一切情狀，
    量處如主文所示之刑，並諭知易科罰金之折算標準，以資懲
    儆。
據上論斷，應依刑事訴訟法第299 條第1 項前段，判決如主文。
本案經檢察官周盟翔提起公訴，檢察官甲○○到庭執行職務。

中　　華　　民　　國　　109 　年　　12　　月　　1 　　日
　　　　　　　　　刑事第四庭    法　官　彭喜有
以上正本證明與原本無異
如不服本判決應於收受本判後20日內向本院提出上訴書狀，並應
敘述具體理由。其未敘述上訴理由者，應於上訴期間屆滿後20日
內向本院補提理由書狀（均須按他造當事人之人數附繕本）「切
勿逕送上級法院」。
  　　　　　　　　　　　　　　　書記官　陳冠廷
中　　華　　民　　國　　109 　年　　12　　月　　1 　　日
附錄本案論罪科刑法條全文
毒品危害防制條例第10條第2項：
施用第二級毒品者，處 3 年以下有期徒刑。